【裁判字號】    92,訴,1344
【裁判日期】    920630
【裁判案由】    違反電信法等
【裁判全文】
臺灣臺中地方法院刑事判決                        九十二年度訴字第一三四四號
    公  訴  人  臺灣臺中地方法院檢察署檢察官
    被      告  丙○○
右列被告因違反電信法等案件，經檢察官提起公訴（九十一年度偵字第一七五Ｏ八號
），本院判決如左：
    主  文
丙○○連續意圖為自己不法之利益，以無線方式，盜用他人電信設備通信，處有期徒
刑月，如易科罰金，以佰元折算壹日，緩刑年。
    事  實
一、丙○○平時在臺中市干城車站及東光路附近擺設攤位，以買賣中古手機為業。其
    住處位於臺中縣大里市○○路○段三九二之二號二、三樓，該址一樓由父親楊朝
    宗出租給他人經營「ＨＡＮＧ  ＴＥＮ」服飾店。民國九十年七月間某日，丙○○在「ＨＡＮＧ  ＴＥＮ」服飾店門口附近，拾獲門號0000000000號
    行動電話ＳＩＭ晶片卡一張（該門號ＳＩＭ卡係乙○○向臺灣大哥大股份有限公
    司申請使用之易付卡，於九十年七月間某日，在「ＨＡＮＧ  ＴＥＮ」服飾店內
    ，連同ＭＯＴＯＲＯＬＡ廠牌Ｖ８０８８型號銀色手機遭不詳姓名之人行竊後，
    單獨將ＳＩＭ晶片卡棄置該處，為離本人所持有之物），竟意圖為自己不法所有
    ，將之侵占入己（侵占離本人所持有之物罪，業已時效完成，詳如後述）。嗣並
    基於為自己不法利益之概括犯意，自九十年七月間某日起至九十一年三月十八日
    止，將前開ＳＩＭ晶片卡插入其所欲收購之中古行動電話手機內，以測試手機堪
    用狀況，連續多次以無線方式盜用乙○○向臺灣大哥大股份有限公司申請使用之
    電信設備通信，因而獲得免付通話費用新臺幣（下同）一百餘元之不法利益。嗣
    因丙○○在不知情之情況，收購到甲○○失竊之行動電話手機，並將前開ＳＩＭ
    晶片卡插入甲○○失竊之行動電話手機作為測試而留有通聯紀錄，經警方依甲○○失竊之行動電話手機序號查得前開通聯紀錄，因而循線查悉上情。
二、案經臺中市警察局第四分局報告臺灣臺中地方法院檢察署檢察官偵查起訴。
    理  由
一、右揭事實，業據被告丙○○於本院審理時坦承不諱，核與證人乙○○指證其門號
    0000000000號行動電話ＳＩＭ晶片卡確實於前開時、地失竊等情相符
    。此外，並有東信電訊雙向通聯紀錄及客戶基本資料在卷足憑，本案事證明確，
    被告犯行洵堪認定。
二、核被告丙○○所為，係犯電信法第五十六條第一項盜用他人電信設備通信罪嫌。
    按電信法第五十六條第一項之罪，以意圖為自己或第三人不法之利益，使用有線
    、無線或其他電磁方式，盜接或盜用他人電信設備通信者為要件，該罪之處罰詐
    得免繳電信通信費用不法利益之規定，乃係刑法第三百三十九條第二項詐欺得利
    罪之特別法，依特別法優於普通法之原則，自毋庸再論以詐欺得利罪（最高法院
    八十八年一月十九日八十八年度第一次刑事庭會議決議參照）。被告先後多次盜
    用他人電信設備通信犯行，時間緊接、方法相同，觸犯構成要件相同之罪名，顯
    係基於概括犯意反覆為之，為連續犯，依刑法第五十六條規定以一罪論，並加重
    其刑。爰審酌被告並無刑事前案紀錄，有臺灣高等法院被告全國前案紀錄及臺灣
    臺中地方法院檢察署刑案資料查註紀錄表附卷可稽，堪認其犯案前品行尚佳，並
    斟酌被告因貪圖不法利益，連續盜用他人電信設備通信，犯罪動機及目的均非良
    善，所得不法利益並非甚鉅及被告犯後坦承犯行之態度等一切情狀，量處如主文
    所示之刑，並諭知易科罰金之折算標準，以示懲儆。末查，被告前未曾受有期徒
    刑以上刑之宣告，業如前述，被告坦承犯行，深具悔意，其經此偵審程序之教訓
    ，當能知所警惕，信無再犯之虞，本院綜核各情，所宣告之刑，認以暫不執行為
    適當，併予宣告緩刑三年，以啟自新，並觀後效。
三、公訴意旨另以：被告丙○○住處位於臺中縣大里市○○路○段三九二之二號二、
    三樓，該址一樓由父親楊朝宗出租給他人經營「ＨＡＮＧ  ＴＥＮ」服飾店，平
    時出入均須經過一樓「ＨＡＮＧ  ＴＥＮ」服飾店櫃檯。被告於九十年七月間某
    日晚上「ＨＡＮＧ  ＴＥＮ」服飾店關門後，行經該服飾店櫃檯，見該服飾店職
    員乙○○所有之ＭＯＴＯＲＯＬＡ廠牌Ｖ８０８８型銀色行動手機一支（內含門
    號0000000000號行動電話ＳＩＭ晶片卡一張），放在櫃檯上忘記取走
    ，竟意圖為自己不法之所有，將之侵占入己，因認被告涉犯刑法第三百三十七條
    之侵占離本人所持有之物罪嫌。訊據被告丙○○堅詞否認有為右揭犯行，辯稱伊
    係於九十年七月間某日，在「ＨＡＮＧ  ＴＥＮ」服飾店門口附近，拾獲門號0
    000000000號行動電話ＳＩＭ晶片卡一張等語。經查，被告出入住處雖
    需經過「ＨＡＮＧ  ＴＥＮ」服飾店櫃檯，然持有「ＨＡＮＧ  ＴＥＮ」服飾店
    鐵捲門鑰匙的人，尚有「ＨＡＮＧ  ＴＥＮ」服飾店老闆及早班人員等情，業據
    證人乙○○於本院審理時結證明確。換言之，得以自由進出「ＨＡＮＧ  ＴＥＮ
    」服飾店之人，並非僅限於被告，無從因被告持有乙○○行動電話ＳＩＭ晶片卡
    之事實，即認定被告亦有侵占乙○○之ＭＯＴＯＲＯＬＡ廠牌Ｖ８０８８型銀色
    行動手機，自不得以推測或擬制之方法為被告不利之認定，此部分本應諭知無罪
    之判決。而被告固坦承拾獲前開行動電話ＳＩＭ晶片卡後，將之侵占入己之事實
    ，然被告所犯刑法第三百三十七條之侵占離本人持有之物罪，其最重本刑為五百
    元以下罰金，依刑法第八十條第五款規定，其追訴權期間為一年。被告侵占ＳＩ
    Ｍ晶片卡之時間為九十年七月間，然警方係在九十一年八月一日詢問乙○○後，
    始發現被告侵占ＳＩＭ晶片卡之事實而開始進行偵查，實已逾一年之追訴權期間
    ，其時效業經完成，本應諭知免訴之判決。然公訴意旨認侵占手機及ＳＩＭ晶片
    卡部分與前開有罪部分，有牽連犯裁判上一罪關係，本院爰不另為無罪及免訴之
    諭知，附此說明。
據上論斷，應依刑事訴訟法第二百九十九條第一項前段，電信法第五十六條第一項，
刑法第十一條前段、第五十六條、第四十一條第一項前段、第七十四條第一款，罰金
罰鍰提高標準條例第二條，判決如主文。
中      華      民      國    九十二    年      六      月     三十     日
                              臺灣臺中地方法院刑事第三庭
                                      法  官  陳  得  利
右正本證明與原本無異。
如不服本判決，應於判決送達後十日內向本院提出上訴狀，上訴於臺灣高等法院臺中
分院（須附繕本）。
                                      書記官
中      華      民      國    九十二    年      七      月       三     日
附錄本案論罪科刑法條全文：
電信法第五十六條第一項：
意圖為自己或第三人不法之利益，以有線、無線或其他電磁方式，盜接或盜用他人電
信設備通信者，處五年以下有期徒刑，得併科新台幣一百五十萬元以下罰金。


司法院資訊處製作；財團法人民間司法改革基金會備份。
